臺灣屏東地方法院刑事判決              100年度訴字第805號
公  訴  人  臺灣屏東地方法院檢察署檢察官
被      告  林宏慶
上列被告因違反毒品危害防制條例案件，經檢察官提起公訴（
100年度毒偵字第1014號），嗣因被告就被訴犯罪事實為有罪之
陳述，並聽取當事人之意見後，本院裁定改由受命法官獨任進行
簡式審判程序並判決如下：
    主  文
林宏慶施用第一級毒品，處有期徒刑捌月；又施用第二級毒品，
處有期徒刑肆月。應執行有期徒刑拾月。
    事  實
一、林宏慶前於民國98年間因施用毒品案件，經送觀察、勒戒後
    ，認有繼續施用毒品之傾向，再送強制戒治，於99年6 月11
    日停止執行釋放，並由臺灣屏東地方法院檢察署檢察官以99
    年度戒毒偵字第33號為不起訴處分確定。詎猶不知悔改，於
    強制戒治執行完畢釋放後5 年內，明知海洛因及甲基安非他
    命業經公告分別列為毒品危害防制條例第2 條第2 項第1 、
    2 款之第一、二級毒品，不得非法施用，竟基於施用第一級
    毒品海洛因及第二級毒品安非他命之各別犯意，先於100 年
    1 月24日下午6 時許，在屏東縣枋山鄉○○村○○路99號住
    處內，以將海洛因置入香菸內吸食之方式，施用第一級毒品
    海洛因1 次；又於100 年1 月26日在其上開住處，施用第二
    級毒品甲基安非他命1 次。嗣於100 年1 月27日，為警持採
    驗尿液通知書通知到案接受採尿時查獲。復經警採尿送驗後
    ，檢出海洛因代謝後之嗎啡及甲基安非他命陽性反應。
二、案經屏東縣政府警察局枋寮分局報請臺灣屏東地方法院檢察
    署檢察官偵查起訴。
    理  由
一、本件被告林宏慶所犯係死刑、無期徒刑、最輕本刑為3 年以
    上有期徒刑以外之罪，其於準備程序中就被訴事實為有罪之
    陳述，經法官告知簡式審判程序之旨，並聽取當事人之意見
    後，本院認為適宜由受命法官獨任進行簡式審判程序。
二、上揭事實，業據被告林宏慶於本院審理時坦承不諱，且被告
    為警所採集之尿液檢體，經送請臺灣檢驗科技股份有限公司
    以酵素免疫分析法及氣相層析質譜儀法檢驗，結果呈甲基安
    非他命及嗎啡陽性反應，有該公司100 年2 月17日編號KＺ00
    0000000000號濫用藥物尿液檢驗報告1 紙在卷足憑，堪信被
    告上開自白確與事實相符。按施用第一、二級毒品為犯罪行
    為，毒品危害防制條例第10條定有處罰明文，故施用第一、
    二級毒品者，依前揭規定本應科以刑罰，惟基於刑事政策，
    對合於一定條件之施用者，則依同條例第20條、第23條之規
    定，施以觀察、勒戒及強制戒治之保安處分，又毒品危害防
    制條例於92年7 月9 日修正公布，自93年1 月9 日施行，其
    中第20條、第23條將施用毒品之刑事處遇程序，區分為「初
    犯」及「5 年內再犯」、「5 年後再犯」，依其立法理由之
    說明：「初犯」，經觀察、勒戒或強制戒治後，應為不起訴
    處分或不付審理之裁定；經觀察、勒戒或強制戒治執行完畢
    釋放後，「5 年內再犯」者，因其再犯率甚高，原實施之觀
    察、勒戒及強制戒治既已無法收其實效，爰依法追訴或裁定
    交付審理，至於經觀察、勒戒或強制戒治執行完畢釋放後，
    「5 年後再犯」者，前所實施之觀察、勒戒或強制戒治已足
    以遮斷其施用毒品之毒癮，為期自新及協助其斷除毒癮，仍
    適用「初犯」規定，先經觀察、勒戒或強制戒治之程序，從
    而依修正後之規定，僅限於「初犯」及「5 年後再犯」2 種
    情形，始應先經觀察、勒戒或強制戒治程序。倘被告於5 年
    內已再犯，經依法追訴處罰，縱其第3 次（或第3 次以上）
    再度施用毒品之時間，在初犯經觀察、勒戒或強制戒治執行
    完畢釋放5 年以後，已不合於「5 年後再犯」之規定，且因
    已於「5 年內再犯」，顯見其再犯率甚高，原實施觀察、勒
    戒或強制戒治，已無法收其實效，即應依該條例第10 條 處
    罰（最高法院97年度第5 次刑事庭會議決議意旨參照），查
    被告前因施用毒品案件，有如上開事實欄所示觀察、勒戒、
    強制戒治執行完畢之事實，有臺灣高等法院被告前案紀錄表
    在卷可稽，則被告於觀察、勒戒、強制戒治後五年以內再犯
    本件施用毒品罪，依據上開說明，自應依法論罪科刑。
三、查海洛因為毒品危害防制條例第2 條第2 項第1 款明定之第
    一級毒品；甲基安非他命為同條例第2 條第2 項第2 款明定
    之第二級毒品，均不得持有及施用，核被告林宏慶所為，係
    犯毒品危害防制條例第10條第1項之施用第一級毒品罪及同
    條第2項之施用第二級毒品罪。其施用前持有第一級毒品海
    洛因及第二級毒品甲基安非他命之低度行為，應分別為其施
    用第一級毒品海洛因及第二級毒品甲基安非他命之高度行為
    所吸收，不另論罪。被告所犯施用第一級毒品罪及施用第二
    級毒品罪2罪間，犯意個別、行為互殊，應予分論併罰。爰
    審酌被告林宏慶前因違反野生動物保育法，經本院判處有期
    徒刑6 月，於94年12月26日執行完畢（不構成累犯），另於
    100 年間因施用第一級毒品案件，經本院判處有期徒刑9 月
    ，現正執行中，有臺灣高等法院被告前案紀錄表1 份附卷可
    按，素行不佳，前經觀察、勒戒、強制戒治後，仍未戒斷其
    施用毒品之惡習，並參酌其素行狀況、犯罪之動機、目的、
    手段、施用毒品係戕害其身心之行為及犯罪後坦承犯行，態
    度良好等一切情狀，分別就其施用第一級毒品海洛因及第二
    級毒品甲基安非他命犯行，量處如主文所示之刑，並定其應
    執行之刑。
據上論斷，應依刑事訴訟法第299 條第1 項前段、第273 條之1
第1 項，毒品危害防制條例第10條第1 項、第2 項，刑法第11條
前段、第51條第5 款，判決如主文。
本案經檢察官劉昀到庭執行職務。
中    華    民    國   100    年    8     月    25    日
                  刑事第二庭    法  官  涂裕洪
以上正本證明與原本無異。
如不服本判決應於收受判決後10日內向本院提出上訴書狀，並應
敘述具體理由；其未敘述上訴理由者，應於上訴期間屆滿後20日
內向本院補提理由書（均須按他造當事人之人數附繕本）「切勿
逕送上級法院」。
中    華    民    國   100    年    8     月    25    日
                                書記官  卓春成
附錄本判決論罪科刑法條全文：
毒品危害防制條例第10條
施用第一級毒品者，處六月以上五年以下有期徒刑。
施用第二級毒品者，處三年以下有期徒刑。